【裁判字號】    98,訴,1842
【裁判日期】    981027
【裁判案由】    清償借款
【裁判全文】
臺灣臺中地方法院民事判決              98年度訴字第1842號
原      告  乙○○
訴訟代理人  劉燕萍    律師
被      告  甲○○
上列當事人間請求清償借款事件，於民國98年10月13日言詞辯論
終結，本院判決如下：
    主      文
被告應給付原告新臺幣貳佰零捌萬陸仟壹佰玖拾元，及自民國九
十八年八月三日起至清償日止，按年息百分之五計算之利息。
原告其餘之訴駁回。
訴訟費用由被告負擔。
本判決原告勝訴部分於原告以新臺幣柒拾萬元供擔保後，得假執
行。但被告如以新臺幣貳佰零捌萬陸仟壹佰玖拾元為原告預供擔
保後，得免為假執行。
原告其餘假執行之聲請駁回。
    事實及理由
一、兩造之主張：
  (一)原告起訴主張：被告自民國82年間即，即陸續向原告借款或
    允諾替第三人清償對原告之債務等合計新臺幣（下同）2,08
    6,190元，並經被告於97年12月4日立據為證，其計算方式為
    如原證1所示第1項至第15項之金額為777,308元，另黏附於
    書據右上方單據之金額為1,308,882元，合計為2,086,190元
    ；惟被告迄仍未依約清償。爰依消費借貸之法律關係，訴請
    被告如數給付等語。並聲明：
    1.被告應給付原告2,086,190元及自支付命令送達之翌日即
      98年7月3日起至清償日止，按年息5%計算之利息。
    2.願供擔保為假執行之宣告。
  (二)被告則以：原告提出之書據是原告提出要求其簽名者，因原
    告是被告之阿姨，且被告之母確有積欠原告款項，又其中有
    些是被告借的，但金額沒有到兩百多萬元，惟被告自己向原
    告借多少，被告並不清楚；被告於立據時對於字據內容都瞭
    解，當時是同意若能力所及就還原告這些錢，但是被告現在
    並無能力還錢等語資為抗辯。並聲明：
    1.原告之訴及假執行之聲請均駁回。
    2.如受不利之判決，願供擔保免為假執行。
二、得心證之理由：
  (一)原告主張之事實，業據提出與所述情節相符兩造會算字據為
    證；而被告對於系爭字據之真正並不爭執，且亦自承於簽署
    該字據時是同意若有能力要清償該筆款項等語，經本院調查
    證據之結果，自堪信原告之主張為真實。至於被告雖辯稱其
    現並無能力清償，故不願意返還等語，然查被告有無清償能
    力，與被告是否應負返還之責任，乃屬二事，被告既與原告
    會算，同意就被告及第三人積欠原告之款項負清償之責，自
    應負清償責任，所辯尚非可採。
  (二)按稱消費借貸者，謂當事人一方移轉金錢或其他代替物之所
    有權於他方，而約定他方以種類、品質、數量相同之物返還
    之契約。又借用人應於約定期限內，返還與借用物種類、品
    質、數量相同之物。民法第474條第1項、第478條前段分別
    定有明文。次按給付有確定期限者，債務人自期限屆滿時起
    ，負遲延責任。給付無確定期限者，債務人於債權人得請求
    給付時，經其催告而未為給付，自受催告時起，負遲延責任
    。其經債權人起訴而送達訴狀，或依督促程序送達支付命令
    ，或為其他相類之行為者，與催告有同一之效力。借用人應
    於約定期限內，返還與借用物種類、品質、數量相同之物，
    未定返還期限者，借用人得隨時返還，貸與人亦得定一個月
    以上之相當期限，催告返還。民法第229條第1項、第2項、
    第478條定有明文。又遲延之債務，以支付金錢為標的者，
    債權人得請求依法定利率計算之遲延利息。但約定利率較高
    者，仍從其約定利率。應付利息之債務，其利率未經約定，
    亦無法律可據者，週年利率為百分之五，民法第233條第1項
    、第203條亦有明文。本件被告既積欠原告上開金額，而尚
    有2,086,190元未清償，自應返還責任；又依原告提出之字
    據，並未約定清償期，依前揭說明，應以原告催告一個月以
    上之相當期限後，被告始負遲延責任，而本件已經原告聲請
    支付命令而於98年7月2日送達，有送達證書可憑，被告迄今
    已逾一個月未給付，應自98年8月3日起負遲延責任。從而，
    原告依消費借貸契約之法律關係，請求被告給付2,086,190
    元，及自98年8月3日起至清償日止，按年息5%計算之利息，
    為有理由，應予准許。原告請求被告給付遲延利息，固非無
    據，惟其遲延利息之計算，原告是請求自98年7月3日起算，
    已逾其可請求之部分，是其此部分之請求，為無理由，應予
    駁回。
  (三)兩造分別陳明願供擔保聲請宣告假執行或免為假執行，關於
    原告勝訴部分，經核均無不合，爰各酌定相當擔保金額宣告
    之。原告其餘假執行之聲請，因訴之駁回而失所依附，應併
    予駁回。
  (四)按各當事人一部勝訴、一部敗訴者，其訴訟費用，由法院酌
    量情形，命兩造以比例分擔或命一造負擔，或命兩造各自負
    擔其支出之訴訟費用，民事訴訟法第79條定有明文。查本件
    原告之請求，其中關於請求被告給付遲延利息部分，固有部
    分敗訴，然原告敗訴部分為附帶請求，依民事訴訟法第77條
    之2第2項規定，本不併算價額而徵裁費，是關於訴訟費用負
    擔部分，爰依民事訴訟法第79條規定，仍命被告負擔，併此
    敘明。
三、據上論結，本件原告之訴為一部有理由，一部無理由，依民
    事訴訟法第385條第1項前段、第79條、第390條第2項，判決
    如主文
中    華    民    國    98    年    10    月    27    日
                  民事第三庭    法  官  林源森
以上正本係照原本作成。
如對本判決上訴，須於判決送達後20日內向本院提出上訴狀（須
附繕本）。
中    華    民    國    98    年    10    月    27    日
                                書記官  李國敬


司法院資訊處製作；財團法人民間司法改革基金會備份。
